【裁判字號】    87,重上更(一),129
【裁判日期】    900522
【裁判案由】    債務不履行損害賠償
【裁判全文】
臺灣高等法院民事判決                        八十七年度重上更(一)字第一二九號
    上   訴   人  台北縣立福營國民中學
    法 定 代理人  劉武俊
    兼法定代理人  己○○
                  甲○○
                  丙○○
    被 上 訴  人  乙○○
    被 上 訴  人  丁○○
右當事人間債務不履行損害賠償事件，上訴人對於中華民國八十五年六月十一日台灣
板橋地方法院八十四年度重訴字第六四號第一審判決提起上訴，經最高法院發回更審
，本院判決如左：
    主  文
原判決關於駁回上訴人後開第二、三、四、五、六項之訴部分，及該部分假執行之聲
請，並訴訟費用之裁判，均廢棄。
被上訴人上久營造有限公司、戊○○應連帶給付上訴人新臺幣壹仟玖佰萬玖仟捌佰玖
拾陸元及自民國八十四年九月三日起至清償日止，按年息百分之五計算之利息。
被上訴人己○○、丁○○應連帶給付上訴人新台幣壹仟玖佰萬玖仟捌佰玖拾陸元及自
民國八十四年七月十三日起至清償日止，按年息百分之五計算之利息。
前項給付，被上訴人上久營造有限公司應分別與被上訴人己○○、丁○○連帶給付之
。
被上訴人乙○○應給付上訴人新台幣壹仟玖佰萬玖仟捌佰玖拾陸元及自民國八十四年
三月二十二日起至清償日止，按年息百分之五計算之利息。
右開二、三、四、五項給付，如其中一項被上訴人已履行給付，他項被上訴人免給付
義務。
其餘上訴駁回。
第一、二審訴訟費用及發回前第三審訴訟費用，由被上訴人上久營造有限公司、戊○
○、己○○、丁○○、乙○○連帶負擔四分之三，餘由上訴人負擔。
本判決所命之給付，於上訴人以新台幣元陸佰參拾參萬柒仟元為被上訴人供擔保後得
假執行，但被上訴人乙○○如於假執行程序實施前以新台幣壹仟玖佰萬零玖仟捌佰玖
拾陸元為上訴人預供擔保，得免為假執行。
    事    實
甲、上訴人方面：
一、聲明：
  (一)原判決廢棄。
  (二)前項廢棄部分：
    (1)被上訴人上久營造有限公司（下稱上久公司）、戊○○（即合盛建材行）應連
      帶給付上訴人新臺幣（下同）二千四百九十六萬七千六百五十二元暨自起訴狀
      繕本最後送達之翌日起至清償日止，按年息百分之五計算之利息。
    (2)被上訴人己○○、甲○○、丙○○、丁○○及乙○○應連帶給付上訴人二千四
      百九十六萬七千六百五十二元暨自起訴狀繕本最後送達之翌日起至清償日止，
      按年息百分之五計算之利息。
    (3)被上訴人己○○、甲○○、丙○○、丁○○應為之給付，上久公司應連帶給付
      之。
    (4)上開給付，如任何一被上訴人為一部或全部之給付者，其餘被上訴人免為該一
      部或全部之給付。
  (三)願供擔保請准宣告假執行。
二、陳述：除與原審及前審判決記載相同者，予以引用外，補稱：
  (一)系爭工程除右側棟三、四樓教室外，業經台灣省台北縣建築師公會（下稱建築師
    公會）鑑定有混凝土抗壓強度不足及鋼筋配筋不符原合約配筋圖之瑕疵，倘承攬
    人即上久公司未能舉證證明係因不可歸責於債務人之事由所致，自不能免負承攬
    瑕疵擔保及不完全給付之責任。又系爭工程於施作前，雖有進行混凝土之抗壓試
    驗，惟該試體之取樣並非從系爭建物上之實體取樣而得，實不得作為抗壓合格之
    認定依據。
  (二)被上訴人己○○係上久公司之負責人，丁○○、甲○○、丙○○為本件工程之技
    師，亦為上久公司之受僱人，系爭建物有瑕疵，致上訴人之教室所有權、使用權
    受有損害，均應依民法第一百八十四條規定負侵權行為之責。且依民法第二十八
    條、第一百八十八條之規定，各應與上久公司連帶負損害賠償之責。
  (三)被上訴人乙○○為本件工程設計監造之建築師，且確已領取系爭工程之委託設計
    監造酬金，自負有查驗紀錄混凝土配料之拌合、品質及配比等義務，竟怠於作為
    ，致使系爭建物鋼筋配筋不足、混凝土抗壓強度不足而成危險教室，違反建築師
    法及建築技術規則等相關規定，造成上訴人之損害，依民法第一百八十四條第一
    項前段、第二項及同法第五百四十四條之規定，自應負損害賠償之責。又己○○
    、甲○○、丙○○、丁○○、乙○○等人之行為均為造成上訴人損害之共同原因
    ，依民法第一百八十五條之規定，即應負連帶賠償之責。
  (四)系爭建物經鑑定後確有前述之瑕疵，自應認為受有損害，至是否有拆除重建之必
    要，應為損害賠償範圍之問題，不應混為一談；又建物受損須拆除重建，係屬回
    復原狀顯有重大困難，上訴人請求金錢賠償，自屬有理，且被上訴人等應回復者
    應為系爭建物之「應有狀態」，而非「原有狀態」，上訴人依七十八、七十九、
    八十、八十二年度重建教室工程之平均造價，計算損害賠償之金額，應屬合理。
  (五)上訴人自民國（下同）七十六年十一月二十四日驗收，迄至本件八十四年三月十
    三日起訴時止，並未逾十年之瑕疵擔保請求權之時效規定，且上訴人亦主張不完
    全給付之損害賠償責任，而該請求權之時效期間為十五年，上訴人此項請求權顯
    未罹於時效。
三、證據：除援用原審及前審之立證方法外，補提：校舍位置平面圖、國立台灣工業
    技術學院安全評估報告、台北縣審計室八十三年一月二二日審北四字第八三０四
    八八號函、臺北縣政府八九北府人一字第二八三五七六號函影本各一件、內政部
    營建署八八營署中建字第七七Ｂ—八八０五七一六號函二紙為證。
乙、被上訴人方面：
壹、上久公司、己○○、戊○○部分：
一、被上訴人上久公司、己○○、戊○○均未於言詞辯論期日到場，亦未提出書狀作
    任何聲明及陳述。
貳、甲○○部分：
一、聲明：
  (一)上訴駁回。
  (二)如受不利判決，願供擔保請准宣告免為假執行。
二、陳述：除與原審及前審判決記載相同者，予以引用外，補稱：
  (一)系爭工程被上訴人僅就建築格局予以簽認，至於開工、查驗、竣工之資料，均由
    主任技師丁○○簽名，尚不得以此即認定被上訴人有參與系爭工程之事實。
  (二)系爭工程自七十六年迄今業已七、八年之久，且當時均驗收合格，上訴人以現今
    之鑑定報告指稱被上訴人偷工減料致抗震力不足，顯屬牽強；又該鑑定報告僅稱
    「配筋狀況與原設計不盡相符」，但是否影響結構安全，又是否與建物倒塌間有
    因果關係，不無疑問。
  (三)上訴人之侵權行為損害賠償請求權，已逾二年時效。
三、證據：援用原審及前審之立證方法。
、丙○○部分：
一、聲明：
  (一)上訴駁回。
  (二)如受不利判決，願供擔保請准宣告免為假執行。
二、陳述：除與原審及前審判決記載相同者，予以引用外，補稱：
  (一)上訴人依民法第一百八十四條第一項後段及第二項規定請求被上訴人丙○○負損
    害賠償責任，為訴之追加，被上訴人不同意。
  (二)上訴人主張其受侵害之權利為「『所有權』，尤其是使用收益之權能」，惟查系
    爭工程於配筋澆灌混凝土之階段，尚難謂為「建築物」，自非「所有權」之客體
    ，上訴人並無「所有權」受侵害，更不可能有「使用收益權能」受侵害之問題，
    上訴人主張侵權行為之損害賠償，即屬無據。
  (三)丙○○任職上訴人公司主任技師之時間為七十七年三月十八日至七十九年五月四
    日，當時系爭工程之鋼筋配置與混凝土灌漿工程早已完成，自無從監督系爭工程
    鋼筋配置及混凝土澆灌等施工情形，上訴人所提出之工程估驗單及驗收記錄等文
    件亦無丙○○之簽名，是系爭工程縱有鋼筋配筋不足及混凝土抗壓不足之瑕疵，
    亦非丙○○之故意或過失行為所造成，其自無需負責。
  (四)上訴人早於八十二年二月二十八日即已委託國立台灣工業技術學院完成鑑定而知
    系爭工程有無損害及賠償義務人，其卻遲至八十四年三月十三日始提出本訴，其
    侵權行為損害賠償請求權顯已逾二年時效而消滅。
三、證據：援用原審及前審之立證方法。
肆、乙○○部分：
一、聲明：
  (一)上訴駁回。
  (二)如受不利判決，願供擔保請准宣告免為假執行。
二、陳述：除與原審及前審判決記載相同者，予以引用外，補稱：
  (一)上訴人依民法第一百八十四條第一項後段及第二項規定請求被上訴人乙○○負損
    害賠償責任，為訴之追加，被上訴人不同意。
  (二)被上訴人乙○○未與上訴人就系爭七十六學年度增班教室工程簽訂委任契約，亦
    從未參與該建築工程之規劃、設計及監造工作，而係訴外人林明哲持被上訴人建
    築師事務所之印章及私章，以被上訴人之名義承辦本件及設計及監造事宜，被上
    訴人事後始知此事，林明哲亦事後坦承本建工程係其所為，是被上訴人無須負本
    件之賠償責任。
  (三)又國立台灣工業技術學院（下稱工業技術學院）之評估報告，未就系爭教室部分
    作混凝土抗壓強度之試驗，且已確認系爭教室之鋼筋配置並無與合約不符之情形
    ，而建築師公會之拆除取樣鑑定報告所載鋼筋配置與合約不盡相符諸情，經核與
    實情不符，至該鑑定報告所載混凝土抗壓強度縱有不足，亦不足以推翻系爭教室
    興建中各期混凝土採取試體送請鑑定抗壓強度合格之證明力，該鑑定內容毫不足
    採。
  (四)系爭工程所使用之鋼筋、水泥均係由上訴人提供，且其數量、重量、品質均經取
    樣測試，合格後始能領取該期工程款，工程完工後亦須檢具相關證明文件呈報主
    辦單位、主計單位、審計單位等正式驗收後方能結案，上訴人焉能以偷工減料致
    鋼筋配置不足及混凝土強度不足為由，諉責被上訴人？又依修正後之建築師法第
    十八條之規定，建築師僅需查核建築材料之規格及品質，至建築材料之數量、強
    度及施工方法之指導、施工安全之檢查等，則非建築師之監督範圍，而應由營造
    業專任工程人員負監督之責，上訴人既無法證明乙○○就鋼筋、水泥之規格及品
    質有何查核上之疏失，復未能舉證證明其有委託乙○○之事實，上訴人依委任關
    係及侵權行為之規定，請求被上訴人損害賠償，顯屬無稽。
  (五)上訴人委請工業技術學院鑑定系爭工程，於八十二年二月二十八日鑑定完成，即
    已知悉有損害，其遲至八十四年三月十五日提起本訴，主張侵權行為損害賠償，
    已因時效而消滅，上訴人之請求，自非有理。
三、證據：除援用原審及前審之立證方法外，補提：他工程之工地日報表及混凝土抗
    壓試驗報告表影本共四件、福營國中函影本七件、臺北縣政府函影本三件、臺北
    縣審計室函影本五件，並聲請向台北縣立福營國民中學調閱系爭危樓拆除之相關
    公文、會議記錄、拆除執照及系爭工程施工日報表、鋼筋施工圖說等資料。
伍、丁○○部分：
一、聲明：上訴駁回。
二、陳述：除與原審及前審判決記載相同者，予以引用外，補稱：
  (一)本件鑑定報告稱系爭工程之配筋並無短少或不當，且經主管機關勘驗合格，何來
    配筋不足之重大瑕疵？系爭鑑定報告顯不實在。
  (二)依修正前營造業管理規則第二十一條之規定，營造業從業人員執行業務違反相關
    規定者，應由營造業負責人負其責任，又偷工減料與技術無關，無營造業管理規
    則第十九條技師應負施工技術之責之適用，況被上訴人亦無偷工減料之事實，上
    訴人主張損害賠償，顯屬有誤。
三、證據：援用原審及前審之立證方法。
丙、本院依職權(一)函經濟部商業司查詢上久公司之公司變更登記事項資料。(二)函臺灣
    宜蘭地方法院查詢上九公司陳報清算之相關資料。(三)函高雄佑生綜合醫院查詢己
    ○○之中風之就診資料(四)函邱綜合醫院查詢己○○腦溢血相關就診資料。(五)調取
    八十四年偵字第九四八五、九六０八、一０六七九、一一九一六、一六九九六號
    己○○等公共危險案卷宗。
    理    由
甲、程序方面：
一、本件被上訴人上久公司、己○○、戊○○經合法通知，未於最後言詞辯論期日到
    場，核無民事訴訟法第三百八十六條各款所列情形，爰依上訴人之聲請，由其一
    造辯論而為判決。
二、本件上訴人臺北縣立福營國民中學之法定代理人原為陳瓊，嗣於八十九年八月一
    日變更為劉武俊，此有臺北縣政府八十九年七月二十九日八九北府人一字第二八
    三五七六號函附卷可稽（見本院更(一)卷二第二十一頁），又本件業經上訴人繼任
    之法定代理人方慶清於八十九年九月十八日具狀聲明承受訴訟（見本院更(一)卷二
    第二十頁），經核並無不合，自應予准許。
三、按第二審程序中，為訴之變更或追加，非經他造同意，不得為之，但請求之基礎
    事實同一者，不在此限。民事訴訟法第四百四十六條第一項、第二百五十五條第
    一項第二款定有明文。經查，本件被上訴人起訴時，就己○○、甲○○、丙○○
    、乙○○、丁○○等人所主張之訴訟標的為民法第一百八十四條前段、民法第一
    百八十五條之共同侵權行為損害賠償請求權，嗣於本院追加同法第一百八十四條
    第一項後段、第二項為訴訟標的，核其請求之基礎事實既無不同，揆諸前開法條
    規定，自應准許，合先敘明。
乙、實體方面：
一、本件上訴人主張：被上訴人上久公司於七十六年七月十一日承攬上訴人福營國中
    七十六年度增班教室興建工程（下稱系爭工程），竟未按合約設計施工，配置鋼
    筋及混凝土強度嚴重不足，致建物結構抗震能力不足而成危險教室。上久公司故
    意不告知該瑕疵，以致系爭工程交付後不到十年，即須拆除重建。上久公司應依
    民法第四百九十五條、第四百九十八條、第五百條及不完全給付之規定負損害賠
    償責任。被上訴人戊○○係上久公司之連帶保證人，亦應依民法第七百三十九條
    、第七百四十條之規定，與上久公司連帶負損害賠償責任。又被上訴人己○○為
    上久公司負責人，被上訴人甲○○、丙○○、丁○○為該公司受僱技師，渠等怠
    於業務上之注意未按設計施工，至系爭建物不堪使用而受有需拆除重建之損害，
    依民法第二十八條、第一百八十四條第一項、第二項、第一百八十八條第一項之
    規定，自應負連帶賠償之責。被上訴人乙○○受上訴人委託擔任系爭工程之設計
    及監造，竟違反建築師法第十八條規定，未詳加查驗建物鋼筋配置及混凝土強度
    ，縱任己○○等偷工減料，應依民法第一百八十四條、第五百四十四條之規定負
    責，且與己○○、丙○○、甲○○、丁○○等人依民法第一百八十五條規定連帶
    負損害賠償責任等情，又被上訴人或係本於各別之發生原因，而具有同一目的請
    求之不真正連帶債務，爰求為命上久公司、戊○○連帶給付新台幣二千四百九十
    六萬七千六百五十二元，並加付法定遲延利息；己○○、甲○○、丙○○、丁○
    ○及乙○○連帶給付伊二千四百九十六萬七千六百五十二元，並加付法定遲延利
    息。己○○、甲○○、丙○○、丁○○應為之給付，上久公司應連帶給付之。如
    任一被上訴人為一部或全部之給付，其餘被上訴人免為該一部或全部之給付之判
    決。
二、被上訴人上久公司、己○○則以：系爭工程於施工中均經合法查驗，無偷工減料
    之可能，上訴人片面委託之鑑定，不具公信力，且造成系爭建物混凝土強度不足
    之因素不只一端，上訴人未能舉證係可歸責於被上訴人等之事由所造成，其主張
    上久公司及己○○應負賠償之責，即屬無據等語；被上訴人甲○○則以伊為建築
    專任技師，並不負責土木部分之業務，故未參與系爭工程鋼筋混凝土之施作、監
    督，上訴人僅憑使用執照申請書上之簽名，即主張伊應負損害賠償責任，顯屬無
    據等語；被上訴人丙○○則以：伊任職於上久公司之期間，系爭工程關於鋼筋配
    置及混凝土澆灌部分均已完成，縱該工程確有瑕疵亦與伊無關，且上訴人主張之
    侵權行為損害賠償請求權，已罹於時效而消滅等語；被上訴人乙○○則以：系爭
    工程係訴外人林明哲所規劃、設計及監造，上訴人所提委任契約書上所蓋「乙○
    ○建築師事務所」及「乙○○印」二枚印文，均非真正，上訴人與乙○○間並無
    委任關係存在，且鑑定報告有諸多不實之處，欠缺公正性，況建築材料之數量及
    強度之檢驗、施工方法之指導與施工安全之檢查，均非建築師之監督範圍，乙○
    ○自無需負責等語；被上訴人丁○○則以：系爭工程業經驗收合格，並無偷工減
    料之情事，且縱確有其事，依修正前營造業管理規則第二十一條之規定，亦應由
    營造業負責人負其責任，而不應向伊請求損害賠償等語，資為抗辯。
三、上訴人主張上久公司於七十六年七月十一日承攬上訴人福營國中系爭工程，並由
    戊○○為其連帶保證人，業據其提出工程合約書（見外放證物）為證，復為被上
    訴人上久公司、戊○○所不爭執，自堪信為真實。
四、上訴人主張系爭工程因配筋不符合約設計、混凝土抗壓強度不足而有瑕疵，致該
    建物成為危險教室無法使用，受有必須拆除重建之損害等情，業據其提出臺灣省
    建築師公會拆除取樣鑑定報告書（見外放證物）、工業技術學院研究報告書影本
    （見上訴人於本院前審程序於八十六年二月十五日函送公文資料外放證物附件六
    第一九二至第二二０頁），雖為被上訴人等所否認，並以系爭工程業經合法測試
    及驗收合格，鑑定報告結果有欠公允，且未能證明係可歸責於被上訴人等之事由
    所造成等語置辯，經查：
  (一)系爭七十六年度增班教室興建工程，範圍包括該校校舍右棟三、四樓（見同上
    外放證物附件二福營國中校舍位置平面圖Ｄ棟著色部分）中棟三、四樓（即上
    圖Ｂ棟著色部分）後棟三、四樓（即上圖Ｃ棟著色部分），其中右棟三、四樓
    部分因同棟一、二樓教室成為危險教室無法繼續使用，已於八十一年三月間一併
    拆除重建，此為上訴人所自認之事實，且有上訴人報請台北縣政府准予折除之公
    文附卷可憑（見同上外放證物附件五第七十五頁至第一０四頁）該部分工程並不
    在工業技術學院八十二年二月二十八日之研究報告書及臺灣省建築師公會八十三
    年八月四日之鑑定報告書之鑑定範圍內，此有工業技術學術研究報告書及建築師
    公會鑑定報告書影本在卷可稽，上訴人對此亦不爭執，此外，其就系爭工程右棟
    三、四樓部分，復未能舉出其他證據證明確有瑕疵存在，上訴人該部分之主張自
    屬無據。
  (二)次查，上訴人所提出之工業技術學院研究報告書，關於混凝土強度評估之試體取
    樣位置為：後棟七十一學年度、七十二學年度、七十三學年度增班教室工程一樓
    走道臂樑（即試體編號1-1～1-3、2-0～2-4、3-1～3-3）、中棟穿堂樓板大樑及
    吊樑（即試體編號G-1～G-3及G-4～G-5）、中棟一樓樑、柱（即試體編號 C-0～
    C-3及B-1～B-3）、中棟二樓走道懸臂樑（即試體編號2F-1～2F-3)；關於鋼筋配
    之之查驗位置則為一樓教室之樑，此有上開研究報告書（見同上外放證物附件六
    第一九七、一九八、第二０六頁）及臺北縣審計室八十二年九月十四日審北四字
    第八二五九一０號函所附鑑定記錄表（見同上外放證物附件六第二二一頁玉第二
    三０頁）附卷可參，其取樣鑑定範圍並不包括系爭工程即七十六學年度中棟三、
    四樓及後棟三、四樓增班教室工程甚明，上訴人對此亦未否認，則被上訴人辯稱
    該研究報告書與系爭工程無關，自屬可採。
  (三)上訴人復於八十二年十一月十日委請臺灣省建築師公會臺北縣辦事處就系爭工程
    （除右棟三、四樓部分外）進行拆除取樣鑑定，鑑定結果該混凝土抗壓強度未達
    建築技術規則第三百四十九條之規定，且樑柱版之配筋亦與合約設計不盡相符，
    茲分述如下：
  (1)混凝土抗壓強度部分：
        系爭工程中、後棟三、四樓部分經前開建築師公會委託孔森實業有限公司現
    場鑽心取樣，並交由中國工商專科學校進行試驗之結果，其混凝土抗壓強度分別
    為69.9、82.5、77.4、91.8、75.8、51.8（單位均為公斤／平方公分，），平均
    強度74.9公斤／平方公分，遠低於建築技術規則第三百四十九條、第三百五十條
    第二項規定之混凝土壓力強度 210公斤／平方公分，僅達該強度標準之35.7% ，
    在結構安全上顯有重大之瑕疵，（見外放證物臺灣省建築師公會鑑定報告第四頁
    、第五十三頁）被上訴人雖以系爭工程之混凝土均經上訴人測試合格，且上開鑑
    定之目的僅為拆除前之採樣存證，復為上訴人單方之委託，抗辯該鑑定報告不具
    公正性及真實性云云，惟查：
    上訴人委請工業技術學院進行鑑定後，依該安全評估結果報請縣政府同意拆除中
    棟及後棟教室，惟因該研究報告未就三、四樓部分併予鑑定，前已敘及，審計部
    臺灣省臺北縣審計室遂於八十三年一月二十二日以審北四字第八三０四八八號函
    表示：「六、本案擬報廢拆除之建物經查有七十四、七十五、七十六學年度興建
    之部分，似未鑑定混凝土抗壓強度是否符合設計規範，請從速補辦作為查究責任
    依法處理之依據。」（見同上外放證物附件六第二五九頁至第二六二頁），上訴
    人乃依其指示，於拆除前另行委託建築師公會，就上開未鑑定部分進行混凝土抗
    壓強度及鋼筋配置之鑑定，以作為追究責任之依據，此觀諸建築師公會鑑定報告
    書第二十一頁會議結論「一、為了追究七十一、七十二、七十三、七十四、七十
    五、七十六、七十七學年度教室工程承包商之責任，有關鋼筋規格數量要與合約
    書對照是否相符，以達到民、刑事追訴求償之依據」之意旨自明，被上訴人雖以
    該鑑定之目的非在認定是否有拆除之必要，質疑該鑑定報告之內容不實，惟該鑑
    定機關既已確實進行混凝土之之鑽心採樣及抗壓強度試驗，其鑑定之目的究為判
    斷拆除之必要或追究法律責任，對於該試驗之結果應無任何影響；又臺灣省建築
    師公會對於建物是否有瑕疵具有專業之知識、技術及認定能力，就系爭工程而言
    ，應屬適任之鑑定機關，且該公會與兩造均無利害關係，其鑑定內容又僅為單純
    之混凝土鑽心採樣及抗壓強度試驗，未涉及任何經驗或價值之判斷，被上訴人復
    未能具體指出鑑定方法或過程有何瑕疵或偏頗之處，自不得僅以其鑑定時未邀同
    相關設計、施工人員到場或通知其表示意見，即謂該鑑定報告不實；再查，系爭
    工程所使用之混凝土於澆置施工前需取樣試驗，經縣政府認可之機構分析試驗並
    出具抗壓強度合格證明後，始可灌漿施工等情，固為兩造所不爭執，惟該試體取
    樣之方法係從混凝土拌合車洩下混凝土時抽樣製成，亦即係在澆灌前先行取樣，
    而非直接取自澆灌完成後之混凝土，此亦為被上訴人所不爭，則該混凝土縱經抽
    樣試驗合格，亦僅表示其澆置前之品質合於標準，至其最後所完成之工作物是否
    符合抗壓強度標準，因尚涉及混凝土澆灌及養護之方式，自無從以澆置前之取樣
    試驗作為判斷之依據，是本件以建物現場鑽心取樣之方式，試驗該混凝土之抗壓
    強度，顯較施工中之取樣測試更為精確，被上訴人以系爭工程之混凝土曾經測試
    合格，質疑該鑑定報告正確性，亦不足採。此外，該臺灣省建築師公會之鑑定報
    告就系爭建物之外觀、試體取樣之經過等，均有翔實之記載並附有照片可資參照
    ，經核並無偏頗不公或重大疏漏，該鑑定結果認系爭建物混凝土之抗壓強度，未
    達建築技術規則所定之標準，自堪採信。
  (2)鋼筋配置部分：
        系爭工程三、四樓之樑、柱、版配筋，經前揭建築師公會鑑定之結果，認定
    「經抽樣檢視樑、柱、版配筋，與申請人提供之工程合約書圖比對結果，鑑定標
    的物之配筋現況與原設計不盡相符。」（見外放鑑定報告第五頁），且就該配筋
    不符部分，亦製有勘驗對照表可資參照（見外放鑑定報告第四十九、五十頁），
    惟被上訴人質疑該部分鑑定之正確性，經查，該公會鑑定技師林大目業於原審到
    庭證稱：「柱的部分配筋大致沒有問題，但樑有問題。」等語（見原審卷第一宗
    第三０七頁背面）且樑之配筋部分合約配筋（原應十七支）之約定與實際施工配
    筋（僅之七支）情形不同，鋼筋支數減少十支之多，亦有鑑定人林大目在原審所
    繪解說圖可參（見原審卷一宗第三二一頁）其影響安全結構造成  院至為明顯。
    被上訴人乙○○否認鑑定不實為無可採。
五、按債務人原有給付之責任，僅於有特別情事，始得免責，乃債法之大原則。民法
    係以不可歸責於債務人之事由為免給付之原因，此觀民法第二百三十條、第二百
    二十五條第一項之規定自明。故債務人欲免為給付者，應就歸責事由之不存在即
    無故意或過失負舉證責任（最高法院八十七年台上第一四八０號判決意旨參照）
    。本件上訴人既已證明被上訴人上久公司承攬之系爭工程（除右棟三、四樓部分
    外）有混凝土抗壓強度不足及配筋不符合約規定之瑕疵，其未依債之本旨而為給
    付，自屬不完全給付，且上久公司復未能舉證證明該瑕疵之發生係不可歸責於該
    公司之事由所致，亦即其承攬系爭工程並無任何故意過失，揆諸前開判決意旨，
    上久公司自不能免責，從而，上訴人主張上久公司應負不完全給付之損害賠償責
    任，應屬可採。又查，系爭工程中後棟三、四樓部分，經臺灣省建築師事務所鑽
    心取樣測試之結果，其混凝土抗壓強度分別為69.9、82.5、77.4、91.8、75.8、
    51.8，平均抗壓強度74.9公斤／平方公分，遠低於建築技術規則所規定之混凝土
    壓力強度210公斤／平方公分，僅達該強度標準之35.7%，已如前述，該鑑定報告
    雖未就系爭建物是否已生安全顧慮而不堪繼續使用為具體之判斷，然相較於同棟
    一、二樓各期工程經工業技術學院鑑定之混凝土抗壓強度平均值110、102.6、44
    .3、201、135.8、128.5、147.6公斤／平方公分（見外放證物同上上訴人所提出
    附件六第二０三頁），除該第三期工程外（44.3公斤／平方公分），系爭工程之
    混凝土抗壓強度均明顯低於同棟一、二樓，而工業技術學院就該建物鑑定評估之
    結論為：「本件建築物在結構上有嚴重之安全問題，尤其在強烈地震下使用者生
    命及財產之安全堪慮，建議停止使用，並禁止學童接近這些建築物。」（見外放
    證物同上上訴人所提附件六第一九九頁及原審卷第四三０頁），本件系爭建物之
    混凝土抗壓強度，既尚在同棟一、二樓之下，其危險性勢必更為嚴重，上訴人主
    張系爭建物因前述之重大瑕疵，已達於無法繼續使用而需拆除重建之程度，自屬
    可採，且系爭工程中後棟三、四樓部分業經審計部臺灣省臺北縣審計室以八十三
    年四月二十九日審北字第八三二七二一號函准予報廢拆除（見本院更字卷第一六
    七、一六八頁），並於同年五月十六日進行拆除（見本院更字卷第一六九頁），
    則系爭建物既已因結構安全性嚴重不足而經拆除，該不完全給付顯已無法補正，
    依民法第二百二十七條第一項之規定，上訴人自得依同法第二百二十六條第一項
    給付不能之規定，請求上久公司負損害賠償之責。又被上訴人戊○○（即合盛建
    材行）為承攬人上久公司之連帶保證人，此有系爭工程合約影本附卷可參（見外
    放證物），戊○○亦未爭執，其自應與上久公司連帶負損害賠償之責。
六、上訴人主張被上訴人己○○係上久公司之負責人，丁○○、甲○○、丙○○為該
    公司負責系爭工程之技師，乙○○則為系爭工程設計監造之建築師，其等對系爭
    工程均負有監督查核之責，竟怠於業務上應盡之注意義務，致使系爭建物發生配
    筋不符及混凝土抗壓強度不足之重大瑕疵，侵害上訴人之所有權及使用權等情，
    均為被上訴人己○○、丁○○、甲○○、丙○○、乙○○等所否認，經查：
  (一)丁○○、甲○○、丙○○部分：
  (1)按「技師不得有左列行為：二、執行業務致委託人或他人受有損害。三、執行業
    務時違反與業務有關之法令。六、對於委託事件有不正當行為或違背其業務應盡
    之義務。」、「營造業之專任工程人員，負承攬工程之施工責任，並應於開工、
    竣工報告單及申請查驗單上簽名並蓋章。」技師法第十九條第第一項第二、三、
    六款及營造業管理規則第十九條分別定有明文，又「主任技師或專任技師之管理
    ，營造業管理規則已有明確規定，應予嚴格執行，為防止有違反該項規定之情事
    ，於工程施工期間主任技師或專任技師應在工地指導施工，主管建築機關派員勘
    驗時，主任技師或專業技師應親自在場說明，無故不到者應予處罰，‧‧‧」、
    「營造業之專任工程人員，負承攬工程之施工責任，並應於開工、竣工報告單及
    申請查驗單上簽名並蓋章。」內政部六十四年十一月三日內營字第六五七三二八
    號函亦有明示，是營造業之主任技師或專任技師依前開法令規定，負有實際到場
    指導施工並依施工進度簽認報告書等義務，應無疑義。
  (2)經查，本件被上訴人丁○○為土木科技師，於七十六年二月二十三日至七十七年
    三月十八日間受聘於上久公司擔任主任技師，並在系爭工程之建築工程勘驗報告
    書、建築工程開工報告書及建築工程施工計畫說明書上簽名蓋章，此有營造業變
    更登記申請書影本一件（見原審卷第一００頁）、建築工程勘驗報告書影本四件
    、建築工程開工報告書及建築工程施工計畫說明書影本各一件（以上均見外放證
    物）附卷可參，被上訴人丁○○對此亦不否認（見原審卷第二一九頁），參酌前
    開規定及說明，其自應負系爭工程之督導施工責任，然丁○○並未實際參與督導
    施工，僅依上久公司要求簽名，伊即簽名（即掛名）為其所自承（見原審卷第一
    九九頁及第二一九頁），顯見其疏未督導施工。則工程瑕疵自難謂與其疏失無因
    果關係。又丁○○與上久公司所簽定之合約書第八條雖有「甲方（即上久公司）
    應按有關營建管理法令承攬施工，凡與乙方（即丁○○）有關之任何賠償責任，
    概由甲方負責，甲方承包工程如未依照設計圖樣施工所引起任何責任，概由甲方
    自行負全責，與乙方無涉。」之約定（見原審卷第四０一頁），惟此乃丁○○與
    上久公司內部之責任分擔問題，尚不得據此對契約外之第三人主張免責，至系爭
    工程承攬時即修正前之營造業管理規則第二十一條「營造業從業人員執行業務違
    反本規則或建築法令者，營造業負責人應負其責任。」之規定（本條規定業於八
    十四年十二月七日修正時刪除），其目的在加重營造業負責人監督管理之責，並
    非排除營造業專任工程人員之施工責任，此觀諸同法第十九條關於專任工程人員
    之責任規定自明（本條並未修正），被上訴人丁○○憑此主張免責，亦不足採。
    從而，被上訴人丁○○違反前開法令之規定，未盡主任技師應盡之監督指導責任
    ，致系爭工程發生前述之重大瑕疵，使上訴人受有需拆除重建之損害（詳後述）
    ，上訴人依民法第一百八十四條之規定，請求其負侵權行為損害賠償之責，尚屬
    有據。
  (3)上訴人主張被上訴人丙○○自七十七年三月十八日起至七十九年五月四日擔任上
    久公司之主任技師，並在安全證明書、使用執照申請書上簽名蓋章，亦應負施工
    責任云云，固有臺灣省政府建設廳八十四年六月二十八日八四建四字第七五九九
    九號函（見原審卷第九十九頁）、營造業變更登記申請書（見原審卷第一０一頁
    ）、安全證明書及使用執照申請書（見原審卷第六十四頁）影本各一件在卷可憑
    ，惟查，系爭工程於七十六年八月二十六日開工興建，至同年九月四日、九月二
    十九日即已完成系爭後棟教室四樓樓版及屋頂之配筋，並於同年十月十六日、十
    一月二十四日完成中棟教室四樓樓版及頂版之配筋，而系爭工程之竣工時間為七
    十七年四月二十日，此有使用執照申請書影本一件（原審卷第六十四頁）、建築
    工程勘驗報告書影本四件（見原審卷第一七七至一八０頁）附卷可佐，換言之，
    丙○○接任上久公司主任技師之時，距完工時間僅三十餘天，參酌系爭工程配筋
    部分早於七十六年十一月份即已完工，及一般工程主體結構（包括配筋及混凝土
    灌漿部分）完成後尚須進行水電及裝潢工程所耗費之時間，系爭工程配筋及混凝
    土之施作，應在丙○○擔任上久公司主任技師之前，即已完成，且上訴人亦未能
    提出丙○○所簽認之工程報告書，丙○○辯稱系爭工程之瑕疵與其無關等語，即
    堪採信。至前開安全證明書及使用執照申請書雖均有丙○○之簽章，然丙○○簽
    立該等文件時，系爭工程主體部分早已完工，實無可能再就配筋及混凝土之施工
    作何指導監督，其基於對施工中各期勘驗報告之合理信賴，簽立該安全證明書及
    使用執照申請書，尚難謂對系爭工程瑕疵之造成有故意或過失可言，上訴人主張
    丙○○應負侵權行為之損害賠償責任，自不足採。
  (4)至被上訴人甲○○自七十六年二月二十三日起至七十九年五月十四日擔任上久公
    司之專任技師，並在系爭工程之使用執照申請書上簽名蓋章，雖亦有臺灣省政府
    建設廳八十四年六月二十八日八四建四字第七五九九九號函（見原審卷第九十九
    頁）、營造業變更登記申請書（見原審卷第一０一頁）、使用執照申請書（見原
    審卷第六十四頁）影本各一件附卷足參，然查，上訴人所提出之建築工程勘驗報
    告書、建築工程開工報告書及建築工程施工計畫說明書中，均未見無甲○○之簽
    名蓋章，其是否參與系爭工程之施工，已堪質疑，又甲○○於營造業變更登記申
    請書中所載之技師科別為「建築科」，其辯稱僅負責建築格局方面之查驗，不負
    責土木之施工云云，即非無憑，上訴人僅以使用執照申請書上有甲○○之簽章，
    主張其有故意過失，應負侵權行為損害賠償之責，尚嫌乏據。
  (二)己○○部分：被上訴人己○○為上久公司之董事即負責人，此有上久公司變更登
    記事項卡（見原審卷第五十九頁）在卷可參，按「營造業從業人員執行業務違反
    本規則或建築法令者，營造業負責人應負其責任。」，修正前之營造業管理規則
    第二十一條定有明文，己○○為系爭工程承攬人上久營造公司之負責人，依上開
    規定，自負有監督其從屬人員依法令從事業務之責任，查該公司之從業人員違反
    相關法令之規定，致系爭工程發生混凝土強度不足及配筋不符之重大瑕疵，使上
    訴人受有損害，已如前述。自難謂己○○無疏於督導之疏失，依民法第一百八十
    四條規定，即應負侵權行為之損害賠償責任，又己○○現今雖因腦中風導致半身
    不遂且無法言語（見本院更字卷一宗第一七六頁、第二一０頁診斷證明書），惟
    經本院函請高雄佑生綜合醫院及邱綜合醫院查詢之結果，己○○最早之就診紀錄
    為七十八年十月五日（見本院更字卷第二宗第十四頁、第四十二頁），且其於臺
    灣板橋地方法院檢察署八十四年偵字第一０六七九號案件中亦自承：「‧‧‧我
    第一次在七十八年中風，第二次在八十一年中風。」（見上開案卷第一三九頁背
    面），是己○○於上久公司承攬系爭工程期間，即七十六年八月二十六日至七十
    七年四月二十日間，並無因中風而無法處理事務之情形，自仍應負侵權行為之損
    害賠償責任。
  (三)乙○○部分：
  (1)上訴人主張其委任被上訴人乙○○建築師，負責處理系爭工程規劃設計及監造等
    事務，業據其提出委任契約書（見原審卷第六十五頁）、建築工程勘驗報告書、
    建築工程開工報告書、建築工程施工計畫說明書（以上均見外放證物）、使用執
    照申請書（見原審卷第六十四頁）影本各一份為證，乙○○雖否認上開文件中「
    乙○○建築師事務所」及「乙○○印」印文之真正，並辯稱系爭工程係訴外人林
    明哲建築師所設計監造，與伊無關云云，惟查，乙○○基於與訴外人林明哲數十
    年同窗好友及同業之情誼，而將其建築師事務所印章及私章借予林明哲使用（借
    執照）乙節，業為乙○○所自承（見原審卷第二九二頁），衡諸常情，林明哲既
    已取得乙○○所交付之印章，應無另行偽刻印章蓋用之必要，乙○○否認前開文
    件中「乙○○建築師事務所」及「乙○○印」之印文為真正，尚難採信。再查，
    上訴人所給付之系爭工程設計監造酬金二十六萬一千二百十三元，係以受款人為
    乙○○建築師事務所之支票支付，且該支票確由乙○○本人提示兌領，此有臺灣
    省臺北縣縣庫ＬＡ0000000號支票影本（見原審卷第二三０頁）、臺灣銀
    行板橋分行八十四年十月二十六日銀板庫字第五八０四號函影本（見原審卷第二
    三三頁）各一件在卷足稽，亦為乙○○所自認，其嗣後雖辯稱已將該筆酬金以現
    金交予林明哲云云，然並未舉證以實其說，其所辯自不足採，是乙○○既同意訴
    外人林明哲使用其印章在先，事後復受領系爭工程之報酬，其自應依該委任契約
    負設計監造之責，至其陳稱實際與上訴人接洽者為林明哲云云，縱令屬實，亦僅
    屬契約履行之問題，仍不得因此卸免其契約責任，其辯稱與上訴人間並無委任關
    係存在云云，尚不足採。上訴人主張被上訴人乙○○應依系爭委任契約負責，即
    屬有據。
  (2)按「建築師受委託辦理建築物監造時，應遵守左列各款之規定：一、監督營造業
    依照前條設計之圖說施工。二、遵守建築法令所規定監造人應辦事項。三、查核
    建築材料之規格及品質。四、其他約定之監造事項。」、「混凝土構造施工時，
    必須隨同工作進度，查驗左列各工作，並予記錄：一、混凝土配料之品質及配比
    。二、混凝土之拌合、澆置及養護。三、鋼筋彎紮及排置。四、模版及支撐之安
    裝與拆除。五、施預力（預力混凝土）。六、接頭查驗（預鑄混凝土）。前項各
    款查驗，均須有查驗報告，並由監造人簽認，置於工地備主管建築機關不定期、
    不定時之抽查核對。」建築師法第十八條、建築技術規則建築構造篇第三百三十
    五條分別定有明文，依前揭契約條款及法條規定，乙○○受託監造系爭工程，自
    負有依工程進度查驗混凝土之品質、配比、拌合、澆置、養護及鋼筋配置等義務
    ，至現行之建築師法第十八條雖將原條文第三、四、五款關於檢驗建築材料之數
    量及強度、指導施工方法、檢查施工安全等規定予以刪除，惟仍保留原條文第二
    款即「遵守建築法令所規定監造人應辦事項」之規定，是建築師依其他建築法令
    所應遵守之事項，自無率予免除之理，乙○○辯稱系爭工程混凝土強度及配筋之
    查驗不在其業務範圍云云，即非可採。
  (3)綜上所陳，被上訴人乙○○受上訴人委任處理系爭工程設計監造等事務，依前開
    法令規定，應負有查驗混凝土及鋼筋配置等義務，竟怠於查核，致系爭建物發生
    混凝土強度不足及配筋不符之重大瑕疵，使上訴人受有需拆除重建之損害，依民
    法五百四十四條之規定，自應負損害賠償責任，上訴人此項主張，應屬可採。至
    於乙○○建築師事務實際參與系爭工程之監造者係訴外人林明哲，此為上訴人在
    另案刑事案中所不否認（見原審卷第二九一頁至第二九六頁），並非乙○○自難
    課以乙○○此部分侵權行為責任。
  (四)又被上訴人丁○○、己○○、乙○○之侵權行為，均係造成系爭損害發生之共同
    原因，依民法第一百八十五條第一項之規定，應連帶負損害賠償責任；且丁○○
    為上久公司之受僱人，其因執行職務，不法侵害上訴人之權利，上久公司未盡監
    督之責，依民法第一百八十八條第一項之規定，即應與丁○○負連帶賠償之責；
    另己○○為上久公司之董事，其因執行職務侵害上訴人之權利，依民法第二十八
    條之規定，上久公司亦應與己○○連帶負損害賠償責任。
七、時效抗辯部分：
  (一)上久公司乙○○部分：
        本件上訴人依民法第四百九十五條第一項之承攬瑕疵損害賠償請求權及民法
    第二百二十七條之不完全給付損害賠償請求權，請求被上訴人上久公司賠償其損
    害，係請求權之競合，該二請求權各有其時效之規定，自應分別適用。本件被上
    訴人上久公司承攬之系爭工程有混凝土抗壓強度不足及配筋不符合約規定之瑕疵
    ，顯未依債之本旨為給付，而應負不完全給付之損害賠償責任，前已述及，又上
    訴人依民法第五百四十四條規定請求乙○○負損害賠償責任。此等請求權並無時
    效之特別規定，依民法第一百二十五條之規定，其時效期間均應為十五年，經查
    ，系爭工程之竣工日期為七十七年四月二十日，此有使用執照申請書影本一件（
    原審卷第六十四頁）附卷可稽，兩造對此亦不爭執，而上訴人起訴之時間為八十
    四年三月十五日，顯未逾十五年，上久公司辯稱上訴人之請求權已罹於時效而消
    滅云云，尚無足採。
  (二)丁○○部分：
        丁○○為系爭工程之主任技師，竟違反相關法令之規定，怠於監督、查驗該
    工程混凝土及鋼筋之施作配置，致系爭建物發生混凝土強度不足及鋼筋配置不符
    規定之重大瑕疵，使上訴人受有需拆除重建之損害，應負侵權行為之損害賠償責
    任，業如前述，其雖辯稱上訴人於八十二年二月二十八日即已知悉損害，至八十
    四年三月十五日始提起本件訴訟，已罹於二年之時效云云（參見本院上字卷第六
    十六頁，本院更字卷第二宗第二十三頁背面），惟查，工業技術學院於八十二年
    二月二十八日完成之鑑定報告，其鑑定範圍並不包括系爭工程，已如前述，且被
    上訴人亦主張該鑑定報告之內容與系爭工程全然無涉，自難認上訴人於八十二年
    二月二十八日即知悉有損害之發生，而侵權行為損害賠償請求權之起算須自損害
    發生及賠償義務人起算（民法第一九七條第一項），尚不能以知悉教室危險須拆
    除重建即起算時效，查審計部臺灣台北縣審計室曾函轉台北縣政府促請其對於承
    造之專業人員及承造人等追究賠償責任，此有台北縣政府八十二年十月十二日函
    附前揭審計室函附卷可佐（見外放證物上訴人同上附件六第二二一頁至第二三二
    頁），上訴人因而委請臺灣省建築師公會就七十六年危險教室鑑定（該函見同上
    外放物附件六第二六九、二七０頁），而臺灣省建築師公會鑑定報告製作日期係
    八十三年八月四日，在接獲此報告之前，上訴人理無所知悉何人應負侵權行為賠
    償義務，以該報告日期次日起算至上訴人在八十四年三月十五日提起本件訴訟時
    ，並未逾二年時效，被上訴人復未能舉證證明上訴人於八十二年三月十五日前即
    已知悉，其等以上訴人之請求權已罹於時效為抗辯，自難憑採。
八、按不法毀損他人之物者，被害人得請求賠償其物因毀損所減少之價額，民法第一
    百九十六條定有明文。又物因侵權行為而受損害，請求金錢賠償，其有市價者，
    應以請求時或起訴時之市價為準。蓋損害賠償之目的在於填補所生之損害，其應
    回復者，並非「原來狀態」，而係「應有狀態」，應將損害事故發生後之變動狀
    況考慮在內。故其價格應以加害人應為給付之時為準，被害人請求賠償時，加害
    人即有給付之義務，算定被害物價格時，應以起訴時之市價為準，被害人於起訴
    前已曾為請求者，以請求時之市價為準。惟被害人如能證明在請求或起訴前有具
    體事實，可以獲得較高之交換價格者，應以該較高之價格為準。因被害人如未被
    侵害，即可獲得該項利益也（最高法院六十四年度第六次民庭庭推總會議決議參
    照）。經查，系爭建物因有混凝土強度不足及配筋不符之瑕疵，嚴重影響其結構
    安全而不堪繼續使用，業經上訴人拆除重建，前已敘及，揆諸前開說明，被上訴
    人自應就上訴人為回復系爭建物「應有狀態」所支出之費用，即其損害，負賠償
    之責，上訴人以七十八、七十九、八十、八十二學年度之教室重建工程平均造價
    每平方公尺一萬零三百六十六元（見原審卷第一三五工程分析表、第一三六頁計
    算書），作為計算重建費用之依據，尚稱允洽，經查，系爭工程總面積為二四０
    八‧六一平方公尺（見外放工程合約書後附面積計算表一），惟其中右棟三、四
    樓部分不能證明具有瑕疵，上訴人亦不否認應按心例扣除（見本院更一字卷第三
    八一頁背面），故該部分面積應予扣除〔2408.61-（31.93×9×2)=1833.87〕，
    經核算後上訴人所受之損害應為一千九百萬零九千八百九十六元〔10366×1833.
    87=00000000.42，元以下四捨五入〕，上訴人於此範圍內之請求，自屬有據。末
    查上久公司因不完全給付，乙○○因違反委任，己○○、丁○○等侵權行為，所
    造成之損害均係教室危險不堪使用，致須拆除重建故彼等所須負損害賠償責任即
    回復原狀之義務，應屬同一，此損害應由上久公司與戊○○依連帶保證契約負連
    帶責任，由己○○與丁○○依共同侵權行為負連帶責任，上久公司復依民法第二
    十八條、第一百八十八條分與己○○、丁○○負連帶責任，至乙○○所產生損害
    雖與上久公司無二，然其發生之原因，與前揭侵權行為，不完全給付不一，僅目
    的同一，應屬不真正連帶債務，又戊○○與己○○、丁○○、乙○○彼此並無任
    何關係，然基於目的同一，亦屬不真正連帶債務，故如其中一人為給付，其餘被
    上訴人即可免為該部分之給付。
九、綜上所述，上訴人本於不完全給付、連帶保證及侵權行為委任等之法律關係，請
    求被上訴人等人連帶給付二千四百九十六萬七千六百五十二元，及自起訴狀繕本
    最後送達翌日起至清償日止，按週年利率百分之五計算之利息，於請求上久公司
    、戊○○（即合盛建材行）連帶給付一千九百萬零九千八百九十六元及自八十四
    年九月三日起算（見原審卷第二０六頁）之法定遲延利息部分；請求己○○、丁
    ○○連帶給付一千九百萬零九千八百九十六元及自八十四年七月十三日（見原審
    卷第一一一頁），且己○○及丁○○所為之給付，上久公司應連帶給付，另乙○
    ○應給付同上金額之損害賠償並自八十四年三月二十二日之遲延利息（見原審卷
    第十頁）；及上開給付，如任何一被上訴人為一部或全部之給付者，其餘被上訴
    人免為該一部或全部之給付，為有理由，應予准許，逾此所為之請求，為無理由
    ，應予駁回。原審就上開應准許部分，為上訴人敗訴之判決，並駁回其假執行之
    聲請，尚有未洽，上訴意旨求予廢棄改判，為有理由，爰由本院予以廢棄改判如
    主文第二至第六項所示，並依兩造陳明，分別酌定相當擔保金額，准為假執行及
    免假執行之宣告。
    至於上訴人之請求不應准許部分，原判決為上訴人敗訴之判決，並駁回其假執行
    之聲請，經核於法並無不合，上訴意旨求予廢棄改判，為無理由，應駁回其上訴
    。
十、據上論結，本件上訴為一部有理由，一部無理由，依民事訴訟法第四百五十條、
    第四百四十九條第一項、第七十九條但書、第八十五條第二項、第四百六十三條
    、第三百九十條第二項、第三百九十二條，判決如主文。
中      華      民      國     九十     年      五      月    二十二    日
                                民事第十七庭
                                    審判長法  官  鄭  雅  萍
                                          法  官  黃  小  瑩
                                          法  官  吳  謀  焰
右正本係照原本作成。
如不服本判決，應於收受送達後二十日內向本院提出上訴書狀，其未表明上訴理由者
，並應於提出上訴後二十日內向本院補提理由書狀（均須按他造當事人之人數附繕本
），上訴時應提出委任律師或具有律師資格之人之委任狀，委任有律師資格者，另應
附具律師及格證書及釋明委任人與受任人有民事訴訟法第四百六十六條之一第一項但
書或第二項（詳附註）所定關係之釋明文書影本。
中      華      民      國     九十     年      五      月    二十八    日
                                          書記官  黃  瑞  芬
附註：
民事訴訟法第四百六十六條之一（第一項、第二項）：
對於第二審判決上訴，上訴人應委任律師為訴訟代理人，但上訴人或其法定代理人具
有律師資格者，不在此限。
上訴人之配偶、三親等內之血親、二親等內之姻親，或上訴人為法人、中央或地方機
關時，其所屬專任人員具有律師資格並經法院認為適當者，亦得為第三審訴訟代理人
。


司法院資訊處製作；財團法人民間司法改革基金會備份。
